【裁判字號】    97,訴,1753
【裁判日期】    971219
【裁判案由】    毒品危害防制條例
【裁判全文】
臺灣臺北地方法院刑事判決              97年度訴字第1753號
公  訴  人  臺灣臺北地方法院檢察署檢察官
被      告  甲○○
                      巷15號.
選任辯護人  劉大新律師
上列被告因違反毒品危害防制條例案件，經檢察官提起公訴（97
年度偵字第16858 號），本院判決如下：
    主  文
甲○○販賣第三級毒品，處有期徒刑伍年陸月，扣案之門號Ｚ0
00000000號行動電話壹支沒收，因犯罪所得之財物新臺
幣肆佰元沒收，如全部或一部不能沒收時，以其財產抵償之；又
販賣第三級毒品，處有期徒刑伍年陸月，扣案之門號Ｚ0000
00000號行動電話壹支沒收，因犯罪所得之財物新臺幣肆佰
元沒收，如全部或一部不能沒收時，以其財產抵償之；又販賣第
三級毒品，處有期徒刑伍年陸月，扣案之門號Ｚ0000000
00號行動電話壹支沒收，因犯罪所得之財物新臺幣肆佰元沒收
，如全部或一部不能沒收時，以其財產抵償之；又販賣第二級毒
品未遂，處有期徒刑肆年，扣案之第二級毒品MDMA柒顆（驗前總
毛重壹點柒伍公克、驗餘總重壹點柒壹公克）均沒收銷毀，扣案
之第三級毒品愷他命肆包（驗前總重參點壹參柒公克、驗餘總重
參點壹參壹公克）、門號Ｚ000000000號行動電話壹支
均沒收。應執行有期徒刑拾捌年，扣案之第二級毒品MDMA柒顆（
驗前總毛重壹點柒伍公克、驗餘總重壹點柒壹公克）均沒收銷毀
，扣案之第三級毒品愷他命肆包（驗前總重參點壹參柒公克、驗
餘總重參點壹參壹公克）、門號Ｚ000000000號行動電
話壹支均沒收，因犯罪所得之財物新臺幣壹仟貳佰元沒收，如全
部或一部不能沒收時，以其財產抵償之。
其餘被訴販賣第三級毒品部分均無罪。
    犯罪事實
一、甲○○明知MDMA與愷他命係業經公告列為毒品危害防制條例
    第2 條第2 項第2 款、第3 款之第二級、第三級毒品，不得
    販賣，竟意圖營利，分別基於販賣第二級毒品MDMA及第三級
    毒品愷他命之犯意，以其所有0000000000號行動電話作為聯
    絡工具，於如附表所示之時間，在臺北市○○○路與錦州街
    口之麥當勞速食店，以每次新臺幣（下同）400 元之代價，
    販賣第三級毒品愷他命1 包予乙○○，共計販賣所得1,200
    元，交易時每次均由乙○○以其所有之0000000000號行動電
    話先撥打被告之行動電話，甲○○因知乙○○要購買毒品，
    但有時甲○○手邊沒有毒品或無法立即與乙○○見面，尚須
    經雙方多次確認交貨時間，確認後甲○○即於約定時間至麥
    當勞速食店，由乙○○交付價金，甲○○則交付第三級毒品
    愷他命。適乙○○因於民國97年7 月25日13時40分許，在網
    際網路上販賣第二級毒品MDMA及第三級毒品愷他命為警查獲
    （乙○○所犯意圖販賣持有第三級毒品犯行另經檢察官起訴
    ），而供出其第三級毒品係向甲○○購得，乃在警方授意下
    ，由乙○○於97年8 月1 日20時45分25秒、21時40分31秒、
    21時53分2 秒、21時54分20秒、22時8 分4 秒，以其所有之
    0000000000號行動電話撥打甲○○上開行動電話，佯稱欲購
    買第二級毒品MDMA6 顆、第三級毒品愷他命2 包，並談妥價
    錢共2,800 元後，相約在上開麥當勞速食店交易，嗣為警於
    97年8 月1 日22時50分許，在臺北市○○○路414 號樓梯間
    以現行犯逮捕甲○○，而未完成交易，並得甲○○同意自其
    身上扣得供販賣所用之第二級毒品MDMA7 顆（驗前總毛重1.
    75公克、驗餘總重1.71公克）、第三級毒品愷他命4 包（驗
    前總重3.137 公克、驗餘總重3.131 公克）及甲○○所有供
    聯繫販賣毒品所用之0000000000號行動電話1 支。
二、案經臺北市政府警察局大同分局報請臺灣臺北地方法院檢察
    署檢察官偵查起訴。
    理  由
壹、程序方面
一、本件查獲過程係經警方誘捕偵查而非陷害教唆，且被告甲○
    ○為現行犯，警方對被告所為之逮捕、搜索及扣押程序，並
    無違法。
  (一)所謂「陷害教唆」者，係指行為人原不具犯罪之故意，純因
    司法警察之設計教唆，始萌生犯意，而實施犯罪構成要件之
    行為而言。因係以引誘或教唆犯罪之不正當手段，使原無犯
    罪故意之人萌生犯意而實施犯罪行為，再蒐集犯罪證據，而
    予以逮捕偵辦，手段顯然違反憲法對於基本人權之保障，且
    已逾越偵查犯罪之必要程度，對於公共利益之維護並無意義
    ，因此所取得之證據資料，應不具有證據能力。至刑事偵查
    技術上所謂之「釣魚」者，則指對於原已犯罪或具有犯罪故
    意之人，以設計引誘之方式，使其暴露犯罪事證，而加以逮
    捕或偵辦者而言。「釣魚」純屬偵查犯罪技巧之範疇，並未
    違反憲法對於基本人權之保障，且於公共利益之維護有其必
    要性存在，故依「釣魚」方式所蒐集之證據資料，非無證據
    能力（最高法院93年度臺上字第1868號判決意旨參照）。
  (二)本件被告於97年8 月1 日22時50分為警查獲之前，已與乙○
    ○多次交易毒品，業經證人乙○○於偵查、本院審理時證述
    綦詳（詳如後述），且證人乙○○於當日電話中打電話給被
    告時，先問被告「上面」有沒有？被告先說還要再調調看，
    又問「上面」要多少，證人乙○○答要6 件，被告繼而問「
    下面」要多少，證人乙○○答要2 包後，就約在林森北路的
    麥當勞見面，證人乙○○向被告殺價時，被告說他已經賺得
    很少了等節，亦經證人乙○○於本院審理時證述明確（本院
    卷第101 頁反面、第105 頁反面），若非先前其二人間確有
    毒品之交易，被告又焉會如此信任乙○○，於接獲乙○○之
    電話後即攜帶毒品前往，是被告自始即有販賣毒品之故意，
    並非因警方安排交易機會，始形成販賣毒品之犯意，從而本
    件應屬合法之「誘捕偵查」，而非「陷害教唆」。
  (三)又按現行犯，不問何人得逕行逮捕之。因持有兇器、贓物或
    其他物件或於身體、衣服等處露有犯罪痕跡，顯可疑為犯罪
    人者，以現行犯論；檢察官、檢察事務官、司法警察官或司
    法警察逮捕被告、犯罪嫌疑人或執行拘提、羈押時，雖無搜
    索票，得逕行搜索其身體、隨身攜帶之物件、所使用之交通
    工具及其立即可觸及之處所，刑事訴訟法第88條第1 項、第
    3 項及同法第130 條分別定有明文。本件被告在為警查獲之
    前，已有販賣毒品營利之犯意，而乙○○因向警方供出毒品
    來源並同意配合警方查緝，經警授意其撥打被告之行動電話
    ，以佯稱欲購買毒品約至麥當勞速食店交付毒品，被告既依
    約前往，足認警方有客觀事實懷疑被告為持有毒品之現行犯
    ，警方上開逮捕程序應屬合法，且其扣押被告交出之MDMA7
    顆、愷他命4 包，因屬合法逮捕被告後，為避免證據湮滅所
    為之附帶搜索及附帶扣押，乃法律授權之無令狀搜索及扣押
    ，警方上開搜索及扣押程序自屬合法，其所扣得之MDMA7 顆
    、愷他命4 包有證據能力。
二、證人乙○○於警詢中之陳述無證據能力：
    按刑事訴訟法第159 條第1 項規定：「被告以外之人於審判
    外之言詞或書面陳述，除法律有規定者外，不得作為證據。
    」係酌採英美法之傳聞法則，但於第159 條之1 至第159 條
    之5 增設例外規定，以應實務需要，俾符實體真實發現之訴
    訟目的。本件證人乙○○於警詢時製作之警詢筆錄，係被告
    以外之人於審判外之書面陳述，依上開規定，原則上不得作
    為證據，且查無同法第159 條之3 所規定之例外情形。是證
    人乙○○於警詢中之陳述，不具證據能力。
三、證人乙○○於偵查中之證述有證據能力：
    按被告以外之人於偵查中向檢察官所為陳述，除顯有不可信
    之情況者外，得為證據，刑事訴訟法第159 條之1 第2 項定
    有明文。本件證人乙○○於檢察官偵查中以證人身份向檢察
    官具結所為之證述，未曾提及檢察官在偵查時有不法取供之
    情形，亦無顯不可信之情況，依上說明，證人乙○○於偵查
    中之證言自具有證據能力。
貳、實體方面
一、訊據被告甲○○固坦承於97年6 月19日、97年7 月20日持用
    行動電話門號0000000000號與乙○○聯繫後，在臺北市○○
    ○路與錦州街口之麥當勞將價值約400 元之第三級毒品愷他
    命交付與乙○○，復於97年8 月1 日19時許經乙○○以上開
    行動電話聯繫後，同意交付第二級毒品MDMA6 顆、第三級毒
    品愷他命2 包，嗣於同日22時50分許，為警在臺北市○○○
    路414 號旁樓梯間查獲，並扣得第二級毒品MDMA7 顆、第三
    級毒品愷他命4 包等情，惟矢口否認有何販賣毒品犯行，辯
    稱：是乙○○打電話請我幫忙代購，我再去酒店裡找「小陳
    」或「小六」這些藥頭購買，我未從中抽取佣金，且97年7
    月22日乙○○雖有打電話給我，但依照我們的聯絡方式，我
    會跟他說等我5 分鐘問問看有沒有貨，我再回電話給他，惟
    通聯記錄中我沒有回撥電話給他，況乙○○於97年8 月1 日
    撥打電話請我調貨，是警方陷害教唆云云。辯護人則以：被
    告於97年8 月1 日除為警查獲少量毒品及分裝袋、吸食器外
    ，並未發現現金、帳冊、磅秤及分裝工具等毒販常見之犯罪
    工具，是被告並無營利意圖，資為被告辯護。
二、經查：
  (一)證人乙○○迭於偵查及本院審理時均結證稱以其所有之0000
    000000號行動電話於97年6 月19日、97年7 月20日、97年7
    月22日晚間撥打被告所有之行動電話門號0000000000號與被
    告聯繫後，向被告表示購買400 元之第三級毒品愷他命1 包
    ，並約定在臺北市○○○路與錦州街口之麥當勞速食店會面
    交付，嗣於97年8 月1 日乙○○因配合警方偵查行動，以其
    所有之0000000000號行動電話與被告上開行動電話聯絡，佯
    稱要購買第二級毒品MDMA6 顆、第三級毒品愷他命2 包，並
    談妥價格為2,800 元、約定在上開麥當勞速食店交易，被告
    隨即在臺北市○○○路414 號樓梯間為警方查獲，並在被告
    身上查扣第二級毒品MDMA7 顆、第三級毒品愷他命4 包等語
    綦詳（97年度偵字第16858 號卷第53頁、第56頁、第57頁、
    本院卷第99頁至第104 頁反面），核與被告在偵查、本院羈
    押訊問及準備程序時均供稱有幫乙○○拿4 次愷他命、也有
    收錢，97年8 月1 日是乙○○打電話叫我幫他買MDMA及愷他
    命，才向「小陳」買了MDMA7 顆、愷他命4 包等語相符（97
    年度偵字第16858 號卷第41頁、本院卷第7 頁、第8 頁、第
    82頁、第83頁），且被告與乙○○分別於97年6 月19日23時
    13分44秒、23時21分38秒、23時32分23秒、23時36分49秒、
    23時41分27秒、23時43分15秒、23時43分58秒、97年7 月20
    日16時59分3 秒、17時3 分37秒、17時11分32秒、17時24分
    4 秒、17時33分46秒、17時38分57秒、97年7 月22日0 時46
    分40秒、0 時57分24秒、1 時1 分17秒、1 時5 分17秒、97
    年8 月1 日20時45分25秒、21時40分31秒、21時53分2 秒、
    21時54分20秒、22時8 分4 秒，以乙○○所有之0000000000
    號、0000000000號行動電話與被告所有之0000000000號行動
    電話聯繫，亦有通聯紀錄在卷可查（本院卷第41頁、第43頁
    、第58頁、第119 頁），復有警方於97年8 月1 日在被告身
    上查扣第二級毒品MDMA7 顆、第三級毒品愷他命4 包、手機
    1 支扣案可佐。而上開扣得之毒品分別經送請臺北市政府警
    察局、行政院衛生署管制藥品管理局鑑定結果，分別呈第二
    級毒品甲基安非他命反應（驗前總毛重1.75公克、驗餘總重
    1.71公克）、Ketamine成分（驗前總重3.137 公克、驗餘總
    重3.131 公克），此有臺北市政府警察局97年8 月11日北市
    鑑毒字第210 號鑑驗通知書、行政院衛生署管制藥品管理局
    管檢字第0970007771號函各1 份存卷可參（97年度偵字第16
    858 號卷第74頁、第81頁）。足證證人乙○○偵查及本院審
    理時之證述，應與事實相符，堪可採信。
  (二)被告雖辯稱是幫乙○○代買毒品，並未從中賺取差價云云，
    惟證人乙○○於本院審理證稱我在電話中問被告「下面」時
    ，被告有時候會說有，有時候會說沒有要去調貨，在電話中
    就已經說好數量及價格，有時候被告會說到的時候再說，如
    果是向被告連「上面」一起買時，被告會算我便宜，就是45
    0 元賣我400 元，都是一手交錢一手交貨，有1 、2 次我跟
    被告殺價時，被告說他已經賺得很少了等語明確（本院卷第
    100 頁反面、第103 頁反面、第104 頁、第104 頁反面），
    自證人證述觀之，被告可自行決定毒品之買賣價格，倘被告
    僅止於居中調貨，而未從中牟利，則被告又有何議價之權限
    ？如證人乙○○要求被告代為購買毒品，被告為免證人乙○
    ○講價造成虧損或因出面購買毒品被警方查獲持有毒品而遭
    刑事訴追，大可直接將「小陳」、「小六」等藥頭介紹予證
    人乙○○，由證人乙○○自行向「小陳」、「小六」購買毒
    品即可，被告何需多次親自出面向藥頭購買毒品？惟被告竟
    反而一再向其所稱之「小陳」、「小六」洽購毒品轉交證人
    乙○○，若被告所辯非虛，其行為實令人費解。再參以近年
    來因毒品氾濫嚴重，治安機關對於查緝非法販賣及吸用毒品
    等工作，無不嚴加執行，各傳播媒體對政府大力掃除毒品之
    決心亦再三報導，且販賣MDMA、愷他命之法定本刑為無期徒
    刑或7 年以上有期徒刑、5 年以上有期徒刑之罪，刑度可謂
    甚重等情，應為被告所明瞭，是若無利可圖，衡情尚難想像
    其會甘冒被查獲移送法辦，負擔重刑責之危險，而無代價為
    他人調取毒品，再者，證人乙○○供出購買毒品來源，固可
    於其自身涉犯販賣毒品案件中依毒品危害防制條例第17條獲
    得減刑，然本條並未規定所供出毒品來源限於販賣而不及於
    轉讓，而被告與證人乙○○平常沒有交往，只有需要毒品時
    ，才會與被告聯絡，此經證人乙○○於本院審理時證述明確
    （本院卷第103 頁），衡情應無仇隙存在，倘被告未曾向乙
    ○○表示「已經賺得很少」或經乙○○討價還價而降價賣給
    乙○○，證人乙○○當無任意捏造事實之理。據此，被告所
    辯代為居中調貨云云，顯不足採，堪認被告係基於販賣以營
    利之意圖，而欲販賣交付。是證人乙○○於偵查及本院審理
    時證述以其行動電話撥打被告行動電話而多次向被告購買毒
    品，經常約定之地點在臺北市○○○路與錦州街口麥當勞速
    食店等情，信而有徵。至被告為警查獲當時，雖無同時查獲
    電子磅秤及分裝袋，惟被告當日係接獲證人乙○○電話後，
    才向上游販入毒品，此經本院論述如前，其向上游購買之毒
    品顯已分裝完妥，是縱未在被告身上扣得磅秤或分裝袋，亦
    不足為對被告有利之認定，是被告所辯，顯屬卸責之詞，不
    足採信。
  (三)被告另辯稱97年7 月22日該次沒有交貨給乙○○，因為該日
    之通聯記錄中我完全沒有回電話給他，依照我們的聯絡方式
    ，不可能只打1 通電話，我就有辦法幫他購買云云。惟乙○
    ○於97年7 月22日先後於0 時46分40秒、0 時57分24秒、1
    時1 分17秒、1 時5 分17秒撥打4 次行動電話與被告聯繫，
    通話時間分別為33秒、43秒、41秒、26秒，有上開通聯紀錄
    1 份在卷可憑（本院卷第43頁），且乙○○前曾於97年6 月
    19日以電話與被告聯繫購買毒品，已如前述，足認被告瞭解
    證人乙○○撥打電話之目的係欲購買毒品，而只需講明購買
    數量、價格及交易地點，依其交易之前例及默契，乙○○自
    無須多費唇舌拜託被告賣予毒品，亦無庸特別由被告回撥乙
    ○○之電話確認。是被告此部分販賣第三級毒品愷他命之犯
    行，亦可認定。至於乙○○雖於警詢中雖證稱其於97年7 月
    25日13時40分許查獲之毒品是於前1 日即97年7 月24日21時
    許向甲○○購買，於偵查中及本院審理時卻證稱該次查獲之
    毒品是於97年7 月22日向被告購買，是該次購買第三級毒品
    愷他命之時間，究係97年7 月22日或是97年7 月24日，有些
    許不一致之情形，惟按證人之陳述有部分前後不符，或相互
    間有所歧異時，究竟何者為可採，法院仍得本其自由心證予
    以斟酌，非謂一有不符或矛盾，即應認其全部均為不可採信
    ；茍其基本事實之陳述與真實性無礙時，非不得予以採信，
    最高法院74年台上字第1599號著有判例。本件證人乙○○於
    警訊、偵查及本院審理時，就被告確有販售第三級毒品愷他
    命之基本事實，已為確切之供述，尤以審判中經檢察官及被
    告辯護人交互詰問時，對向被告以打電話方式聯絡購買第三
    級毒品愷他命，前後購買次數，交易地點一再詳細證述不移
    。雖其於警詢時陳稱：97年7 月25日是在前1 天晚上向被告
    購買毒品（上開偵查卷第15頁），然其於本院審理時已說明
    ：警方問我是不是昨天打給甲○○，實際上我是7 月22日最
    後1 次打電話給甲○○，因為當時是在做夜間偵訊，警方一
    直問我是不是24日，所以筆錄就幫我寫24日等語（本院卷第
    102 頁），已清楚陳述關於交易時間應以通聯記錄為準，且
    依被告與證人乙○○交易毒品模式係以證人乙○○撥打被告
    電話後，約定交易毒品之種類、數量、價格及地點，雙方再
    到場交易觀之，被告之行動電話於97年7 月25日當日並無與
    證人乙○○聯繫之記錄，反於97年7 月22日確有通聯紀錄，
    證人乙○○於警詢中所言或許因記憶不清而無法就該次交易
    毒品之時間為精確的答覆，但對影響本案犯罪事實成立與否
    之關鍵事實皆能詳為答述，本院本於直接審理結果，自能獲
    致得確切之心證，是證人乙○○先後所為之證述雖有些微瑕
    疵，惟關於本案犯罪事實成立與否之關鍵事實均已明白詳細
    ，自得援為認定被告犯罪事實之證據。
  (四)證人乙○○於偵查中證稱愷他命之價格是1 包400 元，每次
    購買之數量愷他命每次買1 包、最後一次是8 月1 日買MDMA
    6 顆及愷他命2 包（97年度偵字第16858 號卷第53頁、第56
    頁），及於本院審理時證稱這幾次向被告拿毒品愷他命約是
    400 元至450 元，97年8 月1 日該次是愷他命2 包700 元，
    MDMA2,100 元共2,800 元等語（本院卷第99頁、第104 頁反
    面），而未能逐一確認每次購買金額，是依罪疑唯輕及有利
    被告之認定，僅能認定乙○○於97年6 月19日、97年7 月20
    日、97年7 月22日向被告購買愷他命之價格為1 包400 元，
    被告共販賣愷他命3 次予證人乙○○，牟取利益共1,200 元
    ；至被告於97年8 月1 日販賣愷他命2 包700 元，MDMA2,10
    0 元部分，因證人乙○○並無購買之真意，且未完成交易即
    為警查獲，故不以被告犯罪所得論。
  (五)雖因被告所述之毒品來源不能證明為真實，尚無法進一詳細
    查證被告販賣毒品之實際利得與價差，惟販賣毒品係屬違法
    行為，非可公然為之，亦無公定之價格，不論任何包裝，均
    可任意分裝增減分量，而每次買賣之價量，亦可能隨時依雙
    方間之關係深淺、資力、需求量及對行情之認知、來源是否
    充裕、查緝是否嚴緊，購買者被查獲時供述購買對象之可能
    性風險之評估等，異其標準，並機動調整，非可一概而論，
    販賣之利得除經坦承犯行或價量俱臻明確外，委難察得實情
    ，販賣之人從價差或量差中牟利方式雖異，其意圖營利之非
    法販賣行為則一，是除非別有事證，足認係按同一價量委買
    、轉售或無償贈與，確未牟利外，尚難執此遽認非法販賣之
    證據有所未足，致使知過坦承者難辭重典，飾辭否認者反得
    僥倖，而失情理之平。且毒品價格昂貴、取得不易，自客觀
    以言，倘無利可圖，被告應無甘冒被查緝法辦重刑之危險，
    平白無端義務為該賣出之工作，是其有從中牟利之意圖，應
    屬合理之認定。是以被告販賣毒品予乙○○，係出於營利意
    圖，至為灼然。
  (六)綜上所述，被告所辯無非卸責之詞，不足採信。本件事證明
    確，被告犯行堪以認定，應予依法論科。
三、論罪科刑部分：
  (一)查被告於附表所示之時地，先後3 次以每包愷他命400 元之
    價格，販售愷他命予證人乙○○，嗣於97年8 月1 日22時50
    許，被告因接獲證人乙○○假意欲購買6 包MDMA、2 包愷他
    命之電話後，復意圖營利，攜帶MDMA7 顆及愷他命4 包前往
    約定地點欲出售其中一部分予乙○○，因乙○○係配合警方
    查緝，實際上並無購買之真意，被告至約定地點後，尚未交
    付乙○○毒品，即遭警員查獲，而止於未遂。核被告所為，
    就第1 次至第3 次販賣愷他命予乙○○部分，係犯毒品危害
    防制條例第4 條第3 項之販賣第3 級毒品既遂罪；就第4 次
    被告欲販賣MDMA、愷他命予乙○○，尚未交付乙○○毒品，
    即遭警員查獲部分，係犯毒品危害防制條例第4 條第6 項、
    第2 項、第3 項之販賣第二級毒品未遂罪、販賣第三級毒品
    未遂罪。被告販賣前持有MDMA之低度行為，應為販賣之高度
    行為所吸收，不另論罪。
  (二)乙○○於97年8 月1 日晚間與被告以電話聯繫時，被告說現
    在沒有貨，乙○○請被告想辦法調調看一情，此經證人乙○
    ○於本院審理時證述明確（本院卷第101 頁反面），證人乙
    ○○雖僅與電話中向被告購買6 顆MDMA及2 包愷他命，與被
    告於當日為警查獲時自其身上查扣7 顆MDMA及4 包愷他命之
    數量不符，惟被告接獲乙○○電話後向其上游購買毒品時，
    即有販賣以牟利之意圖，公訴人起訴及準備程序補充更正一
    紙（本院卷第82頁）認被告此部分行為係犯毒品危害防制條
    例第5 條第2 項、第5 條第3 項之意圖販賣而持有第二級、
    第三級毒品罪，尚有未合，惟其基本社會事實相同，本院自
    得予以審判，並變更起訴法條。
  (三)被告於97年8 月1 日之犯行，已著手於販賣第二級、第三級
    毒品犯罪行為之實行而不遂，為未遂犯，依刑法第25條第2
    項規定，按既遂犯之刑減輕之。
  (四)被告於97年8 月1 日販賣第二級毒品、第三級毒品未遂之行
    為，係以一行為同時觸犯上開2 罪名，為想像競合犯，應從
    一重之毒品危害防制條例第4 條第6 項、第2 項之販賣第二
    級毒品未遂罪處斷。
  (五)被告所為3 次販賣第三級毒品及1 次販賣第二級毒品未遂之
    犯行，犯意各別，行為互殊、時地有別，應予分論併罰。
  (六)本件起訴書雖僅就被告於97年8 月1 日為警查獲持有第二級
    、第三級毒品之行為，認涉犯意圖販賣而持有第二級毒品罪
    嫌，惟公訴人於97年10月15日準備程序中已當庭將起訴書犯
    罪事實一中記載被告於97年8 月1 日為警查獲持有第三級毒
    品愷他命4 包之行為補充更正為被告基於意圖販賣而持有第
    三級毒品之犯意，持有第三級毒品愷他命4 包，並補充論罪
    法條為涉犯毒品危害防制條例第5 條第3 項意圖販賣而持有
    第三級毒品罪嫌，且本院認此部分經變更起訴法條為販賣第
    三級毒品未遂罪後，與前揭業經起訴有罪部分（意圖販賣而
    持有第二級毒品罪變更為販賣第二級毒品未遂罪部分）有想
    像競合犯之裁判上一罪關係，本院自得併予審理。
  (七)爰審酌毒品戕害人身，一經染毒，極易成癮，影響頗為深遠
    ，如任其氾濫、擴散，影響社會治安，危害非淺，被告明知
    其害，仍將毒品賣與他人，助長毒品氾濫，惟念其販賣之毒
    品數量非鉅，金額不高，非一般專門從事販賣毒品之徒可比
    ，衡其犯罪情節尚非重大，各次犯罪所得僅400 元，97年8
    月1 日為警查獲該次販賣犯行屬未遂階段，尚無所獲，被告
    犯罪所生危害仍屬輕微，所得利益甚微等一切情狀，各量處
    如主文所示之刑，並定其應執行刑，以示懲儆。
  (八)沒收：扣案之MDMA7 顆（驗前總毛重1.75公克、驗餘總重1.
    71公克），屬第二級毒品，已如前述，應依毒品危害防制條
    例第18條第1 項前段規定，於被告所犯販賣第二級毒品未遂
    罪項下宣告沒收銷燬之。扣案之愷他命4 包（驗前總重3.13
    7 公克、驗餘總重3.131 公克），為被告所有供97年8 月1
    日販賣第三級毒品所用之物，應依毒品危害防制條例第19條
    第1 項規定，於被告所犯販賣第二級毒品未遂罪項下宣告沒
    收之。扣案門號0000000000號之行動電話1 支，係被告所有
    用以供他人買賣毒品聯絡之物，亦依毒品危害防制條例第19
    條第1 項規定宣告沒收。被告販賣第三級毒品愷他命既遂部
    分，各次所得400 元為犯本件犯罪所得財物，均應依毒品危
    害防制條例第19條第1 項規定宣告沒收，如全部或一部不能
    沒收時，以其財產抵償之。至鑑驗耗用之MDMA、愷他命，業
    已滅失不存在，自毋庸宣告沒收銷燬及沒收之。另在被告住
    處查獲之毒品吸食器1 組、分裝袋6 個，因與本件被告販賣
    毒品無關連性，爰不予宣告沒收。
參、無罪部分：
一、公訴意旨另以：被告基於販賣第三級毒品之犯意，於97年6
    月24日晚上、97年7 月10日晚上，在臺北市○○○路與錦州
    街口麥當勞速食店及松山火車站前，販售第三級毒品愷他命
    予乙○○施用，因認被告涉犯毒品危害防制條例第4 條第3
    項之販賣第三級毒品罪嫌等語。
二、按犯罪事實，應依證據認定之，無證據不得認定犯罪事實。
    又不能證明被告犯罪者，應諭知無罪之判決，刑事訴訟法第
    154 條、第301 條第1 項分別定有明文。次按認定犯罪事實
    所憑之證據，雖不以直接證據為限，間接證據亦包括在內，
    然而無論直接證據或間接證據，其為訴訟上之證明，須於通
    常一般人均不致有所懷疑，而得確信其為真實之程度者，始
    得據為有罪之認定，倘其證明尚未達到此一程度，而有合理
    之懷疑存在時，即難遽採為不利被告之認定，最高法院著有
    76年臺上字第4986號判例可資參照。再按施用毒品者所稱向
    某人買受毒品之指證，不得作為該人受有罪判決之唯一證據
    ，仍須調查其他必要之證據，以察其是否與事實相符；亦即
    須有補強證據以擔保其指證之真實性，始得採為論罪之依據
    。然其所補強者，非以事實之全部為必要，祇須補強證據與
    該指證相互利用，足使犯罪事實獲得確信者，即可當之（最
    高法院96年度台上字第2332號判決意旨參照）。
三、本件公訴人認被告涉有上開販賣第三級毒品犯行，無非以證
    人乙○○於偵查及本院審理時之證述、被告所有之00000000
    00號行動電話與證人乙○○所有之0000000000號通聯記錄及
    扣案物品為其主要論據。訊據被告堅詞否認有何於上開時、
    地販賣第三級毒品犯行，辯稱：97年6 月24日晚上我在宜蘭
    、97年7 月10日晚上9 點之後是我的上班時間，我不可能離
    開林森北路，自不可能交付毒品給乙○○等語。
四、經查：
  (一)證人乙○○於偵查及本院審理時固證稱於97年6 月24日晚上
    在臺北市○○○路與錦州街口麥當勞、97年7 月10日晚上在
    松山車站前與被告交易毒品（97年度偵字第16858 號卷第53
    頁、第56頁、第57頁），惟觀諸被告與乙○○於97年6 月24
    日21時29分31秒、21時35分、21時40分23秒以上開行動電話
    聯繫時之基地台位置均在宜蘭縣壯圍鄉○○村○○路上，且
    被告自與乙○○以上開電話聯繫後至97年6 月25日21時39分
    52秒止尚有以該電話對外聯絡多達41通，而基地台之位置均
    在上址，此有上開通聯紀錄可查（本院卷第121 頁），則被
    告是否確實於證人所述之97年6 月24日晚間在臺北市○○○
    路與錦州街口麥當勞交易毒品，已不無疑問。另證人乙○○
    雖於97年7 月10日21時57分32秒撥打1 通被告之行動電話，
    惟自乙○○與被告聯繫後，直至97年7 月11日12時57分49秒
    止，被告之行動電話相隔數秒或數分鐘即對外聯繫之記錄，
    而通話之基地台均在臺北市中山區○○○路、錦州街或林森
    北路等地，並無在松山區松山火車站附近之紀錄，亦有上開
    通聯紀錄可佐（本院卷第130 頁至第134 頁，況證人乙○○
    所指證在上開時、地向被告購買第三級毒品愷他命，並非當
    場查獲之交易現行犯，而無所購買之毒品扣案可證，是以僅
    憑證人乙○○前開證述，仍難直接認定被告有販賣第三級毒
    品愷他命予乙○○之犯行，從而，應認被告被訴此部分販賣
    第三級毒品愷他命予乙○○，尚屬不能證明。
  (三)綜上所述，本件檢察官上開所提出用以證明被告於上開時、
    地分別販賣第三級毒品予乙○○之證據，尚未達於通常一般
    之人均不致有所懷疑，而得確信其為真實之程度，而仍有合
    理性之懷疑存在；此外，復查無其他證據足證被告確有上開
    犯行，要屬不能證明，均應為被告無罪之諭知。
據上論斷，應依刑事訴訟法第299 條第1 項前段、第300 條、第
301 條第1 項，毒品危害防制條例第4 條第2 項、第3 項、第6
項、第18條第1 項前段、第19條第1 項，刑法第11條、第25條第
2 項、第55條、第51條第5 款、第9 款、第10款，判決如主文。
本案經檢察官郭昭吟到庭執行職務。
中    華    民    國    97    年    12    月    19    日
                  刑事第十八庭審判長法  官  胡宗淦
                                    法  官  游士珺
                                    法  官  林芳華
以上正本證明與原本無異。
如不服本判決，應於判決送達後10日內，向本院提出上訴狀。
                                書記官  林鈴芬
中    華    民    國    97    年    12    月    19    日
附錄本案論罪科刑法條
毒品危害防制條例第4條
製造、運輸、販賣第一級毒品者，處死刑或無期徒刑；處無期徒
刑者，得併科新臺幣1 千萬元以下罰金。
製造、運輸、販賣第二級毒品者，處無期徒刑或7 年以上有期徒
刑，得併科新臺幣7 百萬元以下罰金。
製造、運輸、販賣第三級毒品者，處 5 年以上有期徒刑，得併科
新臺幣 5 百萬元以下罰金。
製造、運輸、販賣第四級毒品者，處 3 年以上 10 年以下有期徒
刑，得併科新臺幣 3 百萬元以下罰金。
製造、運輸、販賣專供製造或施用毒品之器具者，處 1 年以上 7
年以下有期徒刑，得併科新臺幣 1 百萬元以下罰金。
前5項之未遂犯罰之。
附表
┌──┬────────┬─────────┬─────┬─────┐
│編號│   時    間     │     地    點     │毒品種類及│價格（新臺│
│    │                │                  │數量      │幣）      │
├──┼────────┼─────────┼─────┼─────┤
│ 1  │97年6月19日晚上 │臺北市○○○路、錦│愷他命1包 │400元     │
│    │某時            │州街口麥當勞速食店│          │          │
├──┼────────┼─────────┼─────┼─────┤
│ 2  │97年7月20日晚上 │臺北市○○○路、錦│愷他命1包 │400元     │
│    │某時            │州街口麥當勞速食店│          │          │
├──┼────────┼─────────┼─────┼─────┤
│ 3  │97年7 月22日凌晨│臺北市○○○路、錦│愷他命1包 │400元     │
│    │某時            │州街口麥當勞速食店│          │          │
└──┴────────┴─────────┴─────┴─────┘


司法院資訊處製作；財團法人民間司法改革基金會備份。
